【裁判字號】    98,消債更,3
【裁判日期】    980608
【裁判案由】    更生程序
【裁判全文】
臺灣嘉義地方法院民事裁定             98年度消債更字第3號
聲  請  人  甲○○
即  債務人
上列當事人因消費者債務清理事件聲請更生，本院裁定如下：
  主  文
債務人甲○○（身分證統一編號：Ｚ000000000號）自民國九十八
年六月八日下午二時起開始更生程序。
本件命司法事務官進行本件更生程序。
  理  由
一按債務人不能清償債務或有不能清償之虞者，得依本條例所定
  更生或清算程序，清理其債務。債務人無擔保或無優先權之債
  務總額未逾新臺幣（下同）1,200萬元者，於法院裁定開始清
  算程序或宣告破產前，得向法院聲請更生。再按債務人與金融
  機構協商成立者，不得聲請更生或清算。但因不可歸責於己之
  事由，致履行顯有重大困難者，不在此限；本條例施行前，債
  務人依金融主管機關協調成立之中華民國銀行公會會員辦理消
  費金融案件無擔保債務協商機制與金融機構成立之協商，準用
  前項之規定。法院開始更生程序之裁定，應載明其年、月、日
  、時，並即時發生效力。法院裁定開始更生或清算程序後，得
  命司法事務官進行更生或清算程序，必要時得選任律師、會計
  師或其他適當之自然人或法人一人為監督人或管理人，消費者
  債務清理條例第3條、第42條第1項、第151條第5項、第6項、
  第45條第1項、第16條第1項分別定有明文。
二本件債務人向本院聲請更生，主張：其有不能清償債務情事，
  前已提出債權人清冊，以書面向最大債權金融機構即國泰世華
  銀行股份有限公司（下稱國泰銀行）請求共同協商債務清償方
  案，但無法繳納國泰銀行期待之還款金額，故協商不成立，債
  務人未經法院裁定開始清算程序或宣告破產，爰依法聲請更生
  等語。
三本院之判斷：
(一)經查，債務人主張其所負欠之無擔保或優先權債務總金額未超
  過新臺幣（下同）1,200萬元，且於本件更生聲請前，已依消
  費者債務清理條例第151條規定向最大債權金融機構即國泰銀
  行請求共同協商，但協商未能成立等情，業據債務人提出債權
  人清冊、財團法人金融聯合徵信中心個人資料回覆書及前置協
  商不成立通知書為證，應為真實。
(二)債務人任職於郡昇企業社，擔任電腦販售、維修人員，每月薪
  資28,000元乙節，業據證人即郡昇企業社負責人乙○○到庭證
  述明確（見本院98年4月29日筆錄），且經核卷附稅務電子閘
  門財產所得調件明細表所是，尚無高於此金額之收入，是債務
  人前揭收入情形，應屬可採。
(三)債務人主張其支出包括每月膳食費5,400元、交通費2,404元、
  通訊費1,151元，地價稅每年1,768元、房屋稅每年4,904元，
  牌照稅每年7,120元、燃料稅每年4,800元，房屋貸款11,000元
  管理費300元、水電費700元、保險費1,929元、扶養長女李冬
  晴、李宥妮各3,250元等語。經查：
1.按消費者債務清理條例之立法目的，乃在使陷於經濟上困境之
  消費者，得藉由更生或清算程序，清理債務，以妥適調整其與
  債權人之權利義務關係，並非幫助債務人保持其舊有之生活水
  平，或幫助其履行法定扶養義務，故債務人果有不能清償債務
  或有不能清償之虞等情事，其生活程度自應受相當之限制，否
  則對債權人即屬不公，應先敘明。
2.債務人主張其每月膳食5,400元係包括其本人、女兒李冬晴、
  李宥妮及配偶嚴采穎之膳食費（見本院98年4月29日筆錄），
  又債務人長女李冬晴係90年生、次女李宥妮係96年生，有戶籍
  謄本在卷可稽，另債務人之配偶嚴采穎現已懷孕，是債務人主
  張其支出本人、李冬晴、李宥妮、嚴采穎之膳食費每月共5,40
  0元，尚屬合理。
3.債務人主張其每月交通費2,404元係包括自嘉義市○○街住處
  至任職之嘉義市○○街處，再至遍及嘉義縣市之客戶處進行電
  腦維修所需油資等語（見本院98年4月29日筆錄）。然債務人
  至客戶處販售或維修電腦，係駕駛雇主乙○○之機車或汽車，
  且所需油資，可另向乙○○請領，並非由債務人負擔乙節，業
  據乙○○到庭證述無訛（見本院98年4月29日筆錄），是債務
  人臚列此部分為其必要支出，尚屬無據。經核債務人自上開住
  處至任職處所之遠近，每月油資以300元計算為合理。
4.債務人主張其通訊費每月1,151元，並提出繳費通知為證，然
  此金額顯然過高，應以每月300元為必要。
5.債務人主張其每年地價稅1,768元、房屋稅4,904元、繳納每月
  房屋貸款11,000元等語（見本院卷第4頁、本院98年4月29日筆
  錄）。然上開費用均為債務人取得房地所有權之對價及取得房
  地所有權後所需之支出，應為債務人為置產所為之支付費用，
  非為必要性之生活費用，債務人既已聲請更生，而有不能清償
  債務之情事，生活程度自應受相當之限制，自不得再為購屋之
  重大消費性支出，故此部分費用之支付，自不得列入每月必要
  生活支出，而應予扣除。然聲請人及其子女、配偶仍有租屋居
  住之必要，經核其房租以6,000元計，屬合理之支出。再加計
  房屋管理費每月300元，合計6,300元。
6.債務人雖主張其支出汽車牌照稅每年7,120元、燃料稅每年4,8
  00元。然債務人居住於嘉義市○○街，至其任職之嘉義市○○
  街處，尚非甚遠，非不得騎乘機車上下班即可，且債務人既有
  不能清償債務之情事，生活程度自應受相當之限制，故考量所
  謂「生活必要性支出」，自以維持一般人最低生活水平所需為
  準，而以騎乘機車為上班交通工具，既足以減少交通費用之支
  出，則債務人於負債不足清償期間，自應改以機車為交通工具
  ，以減少非必要支出。是債務人每月必要交通費用，以騎乘12
  5CC重型機車為計算基準，再依卷附機車稅額表及98年強制汽
  車責任保險費率表所示，應認稅賦為每月38元（燃料使用費2
  年900元，計算式：900÷24＝38，元以下四捨五入）、機車強
  制險每月59元（計算式：712÷12＝59，元以下四捨五入），
  以上合計97元。
7.債務人主張其支付每月水電費700元、健保費1,929元，尚屬合
  理。另債務人主張其每月負擔子女李冬晴、李宥妮扶養費各3,
  250元，又李冬晴係90年9月生、李宥妮係96年6月生，有戶籍
  謄本在卷可稽，現分別為7歲、2歲餘，債務人每月支出李冬晴
  、李宥妮扶養費各3,250元，應屬合理。
8.綜上，債務人每月必要支出合計21,526元（計算式：5,400＋3
  00＋300＋6,300＋97＋700＋1,929＋3,250＋3,250＝21,526
  ）。
(四)債務人每月收入28,000元，扣除前揭必要費用21,526元，每月
  尚餘6,474元。而債務人與國泰銀行協商時，該銀行要求債務
  人分180期，每月繳款8,385元等情，有國泰銀行98年2月16日
  陳報狀在卷可證，是債務人主張其不能負擔國泰銀行提出之債
  務清償方案，應非無據。故債務人主張其不能清償債務乙節，
  應為可採。此外，本件又查無債務人有消費者債務清理條例第
  6條第3項、第8條或第46條各款所定駁回更生聲請之事由存在
  ，則債務人聲請更生，與法尚無不符，應予准許，並依首開規
  定命司法事務官進行本件更生程序，爰裁定如主文。
中    華    民    國     98     年    6    月    8    日
                  民事第二庭    法  官  蘇雅慧
上為正本係照原本作成
本件不得抗告
本裁定已於98年6月8日下午2時公告。
中    華    民    國     98     年    6    月    8    日
                                書記官  劉昀匊


司法院資訊處製作；財團法人民間司法改革基金會備份。
